台灣高雄地方法院刑事判決　　　　　　　　　　　　　九十一年度交易字第八號
　　公　訴　人　臺灣高雄地方法院檢察署檢察官
　　被　　　告　甲○○
右列被告因過失傷害案件，經檢察官提起公訴（九十年度偵字第二二四七五號），本
院判決如左：
    主  文
甲○○因過失致人於死，處有期徒刑陸月，如易科罰金，以參佰元折算壹日，緩刑貳
年。
    事  實
一、甲○○考領有普通小型汽車駕駛執照，於民國八十九年十二月二十五日上午九時
    許，駕駛車牌號碼ＷＯ─九二四九號自小客車，沿高雄縣岡山鎮○○路十巷由東
    往西行駛，於同日上午九時四十分許，行經該路段十巷與二十五弄之無號誌交岔
    路口時，本應注意車前人、車狀況，並隨時採取必要之安全措施，及汽車行至未
    劃分支幹線道之無號誌交岔路口，左方車應讓右方車先行，且依當時之情形，並
    無不能注意之情事，竟疏未注意及此，而貿然駛入上開路口，適有陳碧玲騎乘車
    牌號碼ＰＨＷ─０九五號重型機車搭載其母乙○○○，沿介壽路二十五弄北向南
    行駛而來，亦疏未注意車前狀況，逕自騎乘機車駛入上開路口，而撞及甲○○所
    駕駛之自小客車右前側車門近車輪處之車身後，陳碧玲與閰張錦月遂因而人車倒
    地，致使乙○○○受有頭部外傷合併兩側眼眶紅腫，陳碧玲則受有左側額顳、頂
    、枕部之硬膜下出血等傷害。甲○○於肇事後，留在事故現場，於未被有偵查權
    限之機關發覺前，主動向前來處理交通事故之員警坦承肇事，俟並接受本院裁判
    。嗣陳碧玲經送醫急救於同日施以開顱手術後，仍因受傷嚴重致全身癱瘓無意識
    之狀態，並迨於九十一年一月六日下午十一時四十五分因心臟衰竭而不治死亡。
二、案經乙○○○代行告訴及訴請臺灣高雄地方法院檢察署檢察官偵查起訴。
    理  由
一、右揭事實，業據被告甲○○於警偵訊及本院審理時坦認不諱，核與告訴人乙○○
    ○指述之情節相符，復有高雄縣警察局道路交通事故調查報告表暨事故現場圖、
    一份及事故現場、車損照片共五幀在卷可資佐憑。而按汽（機）車駕駛人，應注
    意車前狀況，並隨時採取必要之安全措施，以避免危險之發生，且於行至未劃分
    支幹線道之無號誌交岔路口，左方車應讓右方車先行，道路交通安全規則第九十
    四條第三項、第一百零二條第一項第二款分別定有明文，被告甲○○及被害人陳
    碧玲駕車自應注意上述道路交通安全規定；且依卷附之交通事故調查報告表所載
    、現場照片及被告之供述，本件肇事時、地之天候、路況皆良好，被告及被害人
    亦無不能注意之情事，竟均疏未注意及此，雙雙貿然前駛，致右方車之被害人所
    騎乘之機車車頭撞及左方車之被告前開自小客車之右前側車門，肇致本件車禍事
    故，足見被告甲○○之駕車行為顯有過失，被害人陳碧玲就本件事故之發生亦與
    有過失甚明，而此亦為臺灣省高屏澎區車輛行車事故鑑定委員會、臺灣省車輛行
    車事故覆議鑑定委員會所同認，有該會九十一年四月十九日高屏澎鑑字第九一０
    六０三號函附鑑定意見書、九十一年六月二十五日府覆議字第九一０九五三號函
    認被告甲○○為肇事主因，被害人陳碧玲為肇事次因各一紙在卷可稽。又被害人
    陳碧玲確係因本件道路交通事故致受有左側額顳、頂、枕部之硬膜下出血等傷害
    ，經送醫急救於同日施以開顱手術後，仍因受傷嚴重致全身癱瘓無意識之狀態，
    並迨於九十一年一月六日下午十一時四十五分因心臟衰竭而不治死亡等情，亦有
    高雄榮民總醫院診斷證明書二紙、祐生醫院死亡證明書一紙附卷可稽，應認被告
    未盡其前開注意義務而肇事致被害人死亡，兩者間顯有相當因果關係至明，是被
    告之自白核與事實相符，堪可採為論罪之依據，本件事證明確，被告犯行堪予認
    定。
二、核被告所為，係犯刑法第二百七十六條第一項之過失致人於死罪。公訴人提起公
    訴時，被害人陳碧玲雖僅係受有左側額顳、頂、枕部之硬膜下出血，經開顱手術
    後仍全身癱瘓無意識之傷害，惟於本院審理期間因心臟衰竭而死亡乙情，已如前
    述，堪認被告係犯前述之過失致人於死罪，是本院自應依法變更起訴法條。又被
    告係在有權偵查犯罪之警察機關僅知悉犯罪事實，但不知犯罪人為何人前，即主
    動向前往處理之警員陳育善坦承肇事乙情，業經證人陳育善於本院審理時證述明
    確，其對於未發覺之過失致人於死罪自首而接受裁判，應依刑法第六十二條前段
    規定減輕其刑。爰審酌被告因一時疏於注意前揭道路交通安全規則之規定而駕車
    肇事致被害人死亡，所為非是，本不宜輕縱，惟念其犯後坦承犯行，態度良好，
    且事後已與被害人家屬達成和解，並得其諒解，及被害人陳碧玲就本件車禍事故
    亦與有過失等一切情狀，量處如主文所示之刑，併諭知易科罰金折算之標準，以
    資懲傲。又刑法第四十一條業已於九十年一月十日修正公布，並於九十年一月十
    二日生效，依其修正內容為犯最重本刑為五年以下有期徒刑以下之刑之罪，而受
    六個月以下有期徒刑或拘役之宣告，因身體、教育、職業、家庭之關係或其他正
    當事由，執行顯有困難者，得以一元以上三元以下折算一日，得易科罰金；另易
    科罰金之事項應依新法即裁判時之法律而無刑法第二條第一項但書之適用，亦經
    最高法院二十四年七月總會決議在案，是就被告宣告之刑乃依新法併以諭知易科
    罰金之折算標準，附此敘明。另查被告前未曾受有期徒刑以上刑之宣告，有臺灣
    高等法院被告全國前案紀錄表一份在卷可參，因一時疏失，偶罹刑典，經此偵審
    程序及科刑之判決當知所警惕，而無再犯之虞，且已與被害人家屬達成民事上之
    和解，本院認所宣告之刑以暫不執行為適當，乃併予宣告緩刑二年，以啟自新。
三、公訴意旨另認被告一過失行為，同時造成乙○○○受傷，此部分所為，亦係犯刑
    法過失傷害罪嫌等語。然按告訴乃論之罪，告訴人於第一審辯論終結前，得撤回
    其告訴；又告訴經撤回者，法院應諭知不受理之判決，刑事訴訟法第二百三十八
    條第一項，及第三百零三條第三款定有明文。經查，本件被告此部分之過失傷害
    犯行，公訴人認被告係犯刑法第二百八十四條第一項前段之過失傷害罪，依同法
    第二百八十七條前段之規定須告訴乃論，茲據告訴人乙○○○於本院審理中聲請
    撤回其告訴，有本院九十一年七月九日之和解筆錄在附卷可稽，揆諸前開說明，
    本應為不受理之諭知，惟此部分與上開過失致死之犯行部分，係一過失行為同時
    觸犯構成要件不同之二個罪名，屬想像競合犯之裁判上一罪關係，爰不另為不受
    理之諭知，併此敘明。
據上論斷，應依刑事訴訟法第二百九十九條第一項前段、第三百條，刑法第二條第一
項、第二百七十六條第一項、第六十二條、修正後第四十一條第一項前段、第七十四
條第一款，罰金罰鍰提高標準條例第一條前段、第二條，判決如主文。
中      華      民      國    九十一    年      七      月    二十四    日
                                  臺灣高雄地方法院交通法庭
                                      法    官  柯彩燕
右正本證明與原本無異。
如不服本判決，應於判決送達後十日內，向本院提出上訴狀。
                                書記官    楊真芬
中    華    民    國      九十一      年      七      月    二十六      日
